臺灣臺中地方法院交通事件裁定　　　　 96年度交聲字第196號
原處分機關　交通部公路總局臺中區監理所豐原監理站
異　議　人
即受處分人　甲○○
上列受處分人因違反道路交通管理處罰條例案件，對於交通部公
路總局臺中區監理所豐原監理站民國九十六年二月十四日所為之
處分（豐監稽違字第裁六三－ＨＣ0000000號裁決書），
聲明異議，本院裁定如下：
    主  文
異議駁回。
    理  由
一、按汽車駕駛人，行經有燈光號誌管制之交岔路口闖紅燈者，
    處新臺幣（下同）一千八百元以上五千四百元以下罰鍰，並
    記違規點數三點，道路交通管理處罰條例第五十三條、第六
    十三條第一項第三款分別定有明文。
二、本件聲明異議意旨略以：伊遭舉發違規之臺中縣沙鹿鎮○○
    路與中山路口燈光號誌設置不良，導致伊當日騎乘機車由西
    往東方向行經該路口時，未能注意到設置在中棲路右側之機
    車專用號誌，反將設置在中棲路左側之汽車專用號誌誤認係
    伊應遵行之號誌，因而在左側汽車專用號誌顯示圓形紅燈時
    先在該路口停等，待左側汽車專用號誌轉為箭頭直行綠燈（
    即右側機車專用號誌轉為圓形紅燈）時，行進該路口，旋為
    警舉發闖越紅燈，伊並非故意違規，而係因該路口號誌設置
    不良所誤導，爰聲明異議等語。
三、經查：異議人即受處分人甲○○於民國九十六年一月二日十
    六時四十五分許，騎乘車牌號碼ＪＤＤ－五六七號重型機車
    ，沿臺中縣沙鹿鎮○○路由西往東方向行駛，途經中棲路與
    中山路口處，因闖紅燈違規，為臺中縣警察局清水分局沙鹿
    分駐所員警當場舉發等情，有臺中縣警察局中縣警交字第Ｈ
    Ｃ0000000號舉發違反道路交通管理事件通知單影本
    一份附卷可稽，並經證人即當日舉發本件交通違規之警員陳
    維竹到庭證述無訛，受處分人對上開闖越紅燈違規情節亦不
    否認，是公路監理機關就上開違規情節對受處分人依法裁罰
    ，顯非無據。至於上開路口燈光號誌是否設置不善，導致受
    處分人被誤導而違反交通規則？說明如下：
（一）按道路交通標誌標線號誌設置規則第二０一條規定：「號
      誌燈面係作為控制單向交通之用，包括一個或數個鏡面，
      號誌燈面數及設置之規定如左：……二、行車管制號誌應
      使車輛駕駛人在距停止線之左表列距離前能同時辨認兩個
      以上顯示相同燈號之燈面。……三、行車管制號誌不應使
      車輛駕駛人同時看到不同交通管制燈號且易生混淆之燈面
      。」，同規則第一百三十七條另規定：「告示牌，用以現
      有標誌無法充分說明或指示時，為維護行車安全與暢通之
      需要，得設置本標誌，其中禁制性質告示牌並應有相關之
      管制法令方得設置。本標誌為方形，依設置目的之不同，
      區分如左：一、警告性質告示牌用以促使車輛駕駛人及行
      人瞭解道路上之特殊狀況，提高警覺，並準備防範應變之
      措施，為黃底黑字黑邊。」經查：臺中縣沙鹿鎮○○路由
      西往東方向直行之道路，在通過中山路口前，其交通號誌
      原均設置於道路左側；惟因上開中棲路與中山路交岔路口
      車流量較大，且適逢高架路段（沙鹿陸橋）之下橋車輛與
      平面道路之車流交會，為管制平面機車通行，公路主管機
      關乃於該路口前、後（即停止線之近端及遠端）之右側，
      各設置機車專用號誌，而為促使機車駕駛人注意於此，又
      於該路口前方（即停止線之近端）所設置之橫排、縱排機
      車專用號誌上，各設置一面黃底黑字黑邊之「機車專用號
      誌」警告性告示牌，此據證人陳維竹到庭結證屬實，復有
      臺中縣警察局清水分局於九十六年一月二十四日以中縣警
      交字第０九六００二一五００號函稱：「經查本案違規案
      違規地點在沙鹿鎮○○路與中山路，該路口為多號誌路口
      且採汽機車分流，……該待轉區正前方有設機車道專用號
      誌，且號誌設置於明顯處燈號也沒有比一般號誌小，至於
      告示牌為黃底黑字是依據道路交通標誌標線號誌設置規則
      第一百三十七條第一項『警告性質告示牌用以促使車輛駕
      駛人及行人瞭解道路上之特殊狀況，提高警覺，並準備防
      範應變之措施，為黃底黑字黑邊。』非是一般私人公司設
      標誌。」等語可為佐證，並有證人陳維竹庭呈違規路口附
      近交通號誌全景照片八張在卷為憑。
（二）是以公路主管機關依據其業判斷及交通管制之權責，在上
      開車流量大之路口另設機車專用號誌，並為充分說明及指
      示此一特殊狀況，同時促使機車駕駛人瞭解並提高警覺、
      防範應變，已在上開路口前方（即停止線近端）右側所設
      置之橫排、縱排交通號誌上，輔設「機車專用號誌」警告
      性告示牌二面，再由卷附照片觀之，該「機車專用號誌」
      告示牌為黃底黑字黑邊之方形標誌，亦符合前揭警告性告
      示牌之體形、顏色、大小、字體等設計之規定。換言之，
      公路主管機關在上開路口前方（即停止線近端）右側交通
      號誌上所掛設之「機車專用號誌」告示牌，客觀上已足以
      提醒沿中棲路由西往東方向行進之機車駕駛人注意，並與
      設置於道路左側專供下橋汽車駕駛人遵行之交通號誌有所
      區別。
（三）本件受處分人既自承當時係騎乘機車循上開路段、方向行
      進，在其行至距上開路口前方之相當距離時，應能注意道
      路右側在停止線近端即其正上方高處之交通號誌上，掛有
      「機車專用號誌」告示牌，斯時受處分人即可清楚判斷機
      車應遵守道路右側之交通號誌決定行進或停止，而非再以
      道路左側專供下橋車輛所使用之號誌為準。縱然公路主管
      機關在上開路口後方（即停止線之遠端）未以相同方式，
      在道路右側交通號誌設置縱排及橫排之「機車專用號誌」
      告示牌，然因受處分人在通過上開路口前，即能藉由停止
      線近端所設置之上開機車專用號誌，充分辨識所應遵行之
      右側交通號誌，而無前揭道路交通標誌標線號誌設置規則
      所稱「易生混淆」之情形，自難憑此而謂自己就上開闖紅
      燈交通違規情節毫無主觀上之故意或過失可指。
（四）至於上開路口後方（即停止線遠端）之交通號誌上，固有
      民間婚紗業者自行裝設之「機車專用號誌」告示牌，然其
      字體為深藍色，邊框亦為深藍色，核與前揭設置規則之要
      求不盡相符，且該告示牌下方亦印有「瑪琍精品婚紗製」
      等字樣，此經受處分人與證人陳維竹於本院訊問時陳述一
      致，復有受處分人所提供之告示牌照片在卷足憑，該告示
      牌顯非公路主管機關依現行規定所設置至明。惟該非法設
      置之告示牌縱經除去，受處分人仍得依據路口前方之交通
      號誌及告示牌辨識機車應否行進或停止，此與該路口前、
      後均無設置任何合法告示牌之情形究屬有別，尚不影響其
      前揭闖紅燈違規行為之主觀上能否預見，而無從憑此遽為
      有利受處分人之認定。
    綜上所陳，受處分人前揭闖紅燈交通違規事實堪以認定，原
    處分機關交通部公路總局臺中區監理所豐原監理站援引前揭
    規定，裁處受處分人罰鍰一千八百元，並記違規點數三點，
    並無不當。本件異議為無理由，應予駁回。
四、據上論斷，應依道路交通管理處罰條例第八十七條第二項，
    道路交通案件處理辦法第十九條，裁定如主文。
中　　華　　民　　國　　96　　年　　6　　月　　29 　　日
                  交通法庭     法  官  高文崇
上正本證明與原本無異。
如不服本裁定，應於送達後五日內，向本院提出抗告狀。
                                書記官  林淑慧
中　　華　　民　　國　　96　　年　　6　　月　　29　　日
